【裁判字號】    98,上訴,3643
【裁判日期】    981112
【裁判案由】    毒品危害防制條例等
【裁判全文】
臺灣高等法院刑事判決                98年度上訴字第3643號
上  訴  人
即  被  告  乙○○
選任辯護人  蕭萬龍律師
            張百欣律師
            黃曼瑤律師
上列上訴人因毒品危害防制條例等案件，不服臺灣桃園地方法院
九十八年度重訴字第一一號，中華民國九十八年七月八日第一審
判決（起訴案號：臺灣桃園地方法院檢察署九十八年度偵字第一
二號及併案：九十八年度偵字第三九四四、四七三二號），提起
上訴，本院判決如下：
    主  文
原判決撤銷。
乙○○共同運輸第一級毒品，處有期徒刑拾捌年。扣案如附表一
所示之第一級毒品海洛因、第二級毒品甲基安非他命均沒收銷燬
之；扣案如附表二所示之物均沒收。未扣案如附表三所示之犯罪
所得新臺幣貳萬伍仟元應與甲○○、丙○○連帶沒收，如全部或
一部不能連帶沒收時，以渠等財產連帶抵償之。
    事  實
一、乙○○、甲○○（另案由臺灣桃園地方法院審理中）與丙○○（臺灣桃園地方法院以九十七年度重訴字第四七號判決判
    處有期徒刑十六年，並經本院以九十七年度上訴字第五三六
    三號駁回上訴確定，現在監執行中）均明知海洛因及甲基安
    非他命分屬毒品危害防制條例第二條第二項第一款、第二款
    之第一級毒品、第二級毒品，不得非法運輸，且係行政院依
    懲治走私條例第二條第四項所公告「管制物品項目及其數額
    」甲項第四款之管制進出口物品，不得私運進口我國國境。
    甲○○欲覓得前往泰國擔任運送毒品之人，遂委託乙○○代
    為尋找適合人選，乙○○因知悉與其一同居住之室友丙○○
    長期經濟拮据，失業缺錢，進而居中介紹丙○○與甲○○認
    識，於民國（下同）九十七年五月中旬某日，在其位在臺中
    市○○街347 巷6 號1 樓租屋處，邀丙○○擔任前述交通角
    色，自泰國走私運輸第一級毒品海洛因及第二級毒品甲基安
    非他命進入臺灣地區，並許以先給付報酬新臺幣（下同）二
    萬五千元，事成後再給付數萬元，丙○○為圖報酬而應允，
    乃基於運輸及私運管制進口物品第一級毒品海洛因及第二級
    毒品甲基安非他命進口之不確定故意，而與乙○○、甲○○
    間有犯意聯絡，先收受甲○○囑請乙○○轉交之一萬元，並
    由乙○○為其代辦護照過期重行申請手續，再將辦妥之護照
    交由甲○○，甲○○於九十七年六月十八日（原判決誤載為
    九十六年六月十八日）持丙○○名義護照，前往臺中市全球
    國際旅行社為丙○○報名泰國團體旅行，並由該旅行社轉報
    康福旅行社所辦「精品泰國天使夢幻劇六日（九十七年六月
    二十二日出境前往泰國，同年月二十七日入境回臺）」之行
    程。復於九十七年六月二十二日凌晨三時許，乙○○駕駛車
    輛搭載丙○○至臺中火車站附近之統聯客運車站，於搭乘客
    運北上前，甲○○當場交付行動電話門號為0000000
    000號行動電話一具（其中已設定返國後聯絡甲○○之門
    號0000000000號）、抄寫抵泰後住宿地點及聯絡
    拿取毒品電話之紙條及零用金一萬五千元予丙○○，並指示
    丙○○返臺前，依紙條記載電話號碼聯絡取回毒品。丙○○
    收受行動電話等物品後，即搭乘客運前往桃園國際機場，隨
    團搭乘當日上午九時四十分中華航空公司ＣＩ６９３號班機
    前往泰國曼谷，在泰國遊玩。復於九十七年六月二十六日晚
    間十時許，丙○○依甲○○先前所交付紙條上記載之電話，
    在泰國曼谷雙子星飯店附近，與甲○○聯繫後旋搭乘計程車
    前往指定酒店房間，甲○○即將其內側各以雙面膠、螺絲、
    軟質塑膠隔板及黑色襯布所固定夾藏有第一級毒品海洛因（
    共二十一包，合計淨重二千七百九十六點三一公克，空包裝
    總重七十九點四九公克，純度百分之七十八點三八，純質淨
    重二千一百九十一點七五公克）及第二級毒品甲基安非他命
    二十五粒（合計淨重二點二八七九公克，取樣零點零九零二
    公克鑑定用罄，餘二點一九七七公克）之紅色行李箱交付丙○○，由丙○○帶回住宿飯店後，放入自己隨身物品，並於
    九十七年六月二十七日下午一時三十分許，自泰國曼谷國際
    機場搭乘中華航空公司ＣＩ６９４號班機將該行李箱一併帶
    回臺灣，並由桃園國際機場入境，以此方式將管制物品第一
    級毒品海洛因及第二級毒品甲基安非他命運輸走私進入國內
    。嗣於同日晚間六時十分許，丙○○託運之行李箱（託運行
    李牌號碼ＣＩ０２３３３３號）在桃園國際機場第一航廈入
    境檢查海關室，經財政部臺北關稅局（下稱臺北關稅局）稽
    查組關員，以Ｘ光檢查儀注檢發現該行李箱影像可疑而追查
    ，同晚六時五十七分許，丙○○由第七號綠線臺通關，經內
    政部警政署航空警察局（下稱航警局）安檢人員以Ｘ光檢查
    儀注檢後，請求丙○○移至第九號紅線臺檢查，而由航警局
    安檢人員會同臺北關稅局關員，於同晚七時二十五分許，在
    行李箱內側夾層內，查獲如附表一所示之第一級毒品海洛因
    （共二十一包，合計淨重二千七百九十六點三一公克，空包
    裝總重七十九點四九公克，純度百分之七十八點三八，純質
    淨重二千一百九十一點七五公克）及甲基安非他命二十五粒
    （合計淨重二點二八七九公克，取樣零點零九零二公克鑑定
    用罄，餘二點一九七七公克），並扣得如附表二所示甲○○
    所有交予丙○○運輸以供包裝上開第一級毒品海洛因外包裝
    袋二十一個及上開第二級毒品甲基安非他命之外包裝袋一個
    、行李箱一只及行動電話一具等物。
二、案經內政部警政署航空警察局移請臺灣桃園地方法院檢察署
    檢察官偵查起訴及併案辦理。
    理  由
壹、證據能力部分：
一、按被告以外之人，於審判外之言詞或書面陳述，除法律有規
    定者外，不得作為證據。刑事訴訟法第一百五十九條第一項
    定有明文。被告以外之人（包括證人、鑑定人、告訴人、被
    害人及共同被告等）於審判外之言詞或書面陳述，即所謂傳
    聞證據。由於傳聞證據有悖法院直接審理及言詞審理之精神
    ，妨礙當事人之反對詰問權，影響程式正義之實現，除法律
    有規定（例如同法第一百五十九條第二項、同法第一百五十
    九條之一至之五、同法第二百零六條等）外，原則不具證據
    能力。查證人丙○○於警詢中所述，屬於被告以外之人之共
    犯於審判外之言詞陳述，而被告之選任辯護人於原審及本院
    行準備程序時，均表示證人丙○○於警詢所述無證據能力，
    本院既查無上開例外得以之作為證據之各種情形，因此認定
    上開證人丙○○於警詢所為之陳述，應無證據能力。
二、本案所引用之其餘供述及非供述證據，經本院依法踐行調查
    證據程序，檢察官、被告及其選任辯護人均不爭執各該證據
    之證據能力，且亦查無依法應排除其證據能力之情形，是後
    述所引用證據均有證據能力，先予敘明。
貳、實體部分：
一、訊據被告乙○○固不否認其有居中介紹丙○○與甲○○結識
    ，並代丙○○辦理護照過期重行申請手續，且於上開時間搭
    載丙○○前往臺中火車站附近之統聯客運車站等事實，然矢
    口否認有何違反毒品危害防制條例或懲治走私條例之犯行，
    辯稱：甲○○到伊住處要伊找人到泰國旅行跑單幫，伊認為
    跑單幫只是帶一些泰國的寶石跟古物，而丙○○失業缺錢，
    ，沒有去過泰國，且有意願出國玩，伊才將賺錢機會告訴丙○○，並介紹丙○○給甲○○認識，伊載丙○○去統聯客運
    車站後就離開，出發前幾日伊有向丙○○表示好像不單純要
    丙○○考慮清楚云云，經查：
（一）丙○○於九十七年六月二十七日下午一時三十分許，持被
      告代為申請之護照，自泰國曼谷國際機場搭乘中華航空公
      司ＣＩ６９４號班機返回臺灣，並於同日晚間六時十分許
      由桃園國際機場入境，且其所託運行李箱（託運行李牌號
      碼ＣＩ０２３３３３號）在桃園國際機場第一航廈入境檢
      查海關室，經臺北關稅局稽查組關員，以Ｘ光檢查儀注檢
      發現該行李箱影像可疑而追查，且於同晚六時五十七分許
      ，丙○○由第七號綠線臺通關，經航警局安檢人員以Ｘ光
      檢查儀注檢後，請求丙○○移至第九號紅線臺檢查，而由
      航警局安檢人員會同臺北關稅局關員，於同晚七時二十五
      分許，在行李箱內側夾層內，查獲不明粉末二十一包及紅
      色藥丸二十五粒等情，業據證人丙○○迭於檢察官偵訊及
      原審審理時供認在卷，且上開不明粉末經送請法務部調查
      局鑑定以化學呈色法及氣相層析質譜儀分析法鑑定結果：
      「送驗塊狀檢品二十一包均含第一級第六項毒品海洛因成
      分，合計淨重二千七百九十六點三一公克（空包裝總重七
      十九點四九公克），純度百分之七十八點三八，純質淨重
      二千一百九十一點七五公克」一節，有該局於九十七年七
      月十六日以調科壹字第○九七二三○三○八○○號鑑定書
      在卷可稽；而查獲不明紅色藥丸二十五粒另經送請憲兵司
      令部刑事鑑識中心以電子天秤法及氣相層析質譜分析法鑑
      定結果：「藥丸中檢出甲基安非他命成分，送驗藥丸二十
      五顆淨重二點二八七九克，取樣零點零九零二克（已鑑析
      用罄），餘二點一九七七克（淨重）及分裝袋」一情，亦
      有該中心於九十七年九月十九日以憲直刑鑑字第○九七○○○一三七六號所出具之鑑定書存卷足按，此外復有丙○○名義之護照影本、護照申請書、旅客入出境記錄查詢表
      、臺北關稅稽查組Ｘ光檢查儀注檢行李報告表、刑案現場
      照片十六張、託運行李條、臺北關稅局扣押貨物運輸工具
      收據及搜索筆錄等附卷可稽，並有前開查扣如附表一所示
      之第一級毒品海洛因及第二級毒品甲基安非他命、如附表
      示二所示供包裝上開第一級毒品海洛因外包裝袋二十一個
      及上開第二級毒品甲基安非他命之包裝袋一個、行李箱一
      只等物扣案可資佐證，足認丙○○確實有於上開時間自泰
      國曼谷國際機場搭乘班機返國，所託運之行李箱內確夾藏
      第一級毒品海洛因及第二級毒品甲基安非他命，而以此方
      式將管制物品第一級毒品海洛因及第二級毒品甲基安非他
      命運輸走私進入國內之事實至明。
（二）證人丙○○於檢察官偵訊時具結證稱：九十七年六月伊與
      被告同住臺中市○○路與健行路口處附近（被告於警詢中
      供述其租屋處為台中市○○街347 巷6 號1 樓），當時失
      業中，被告問伊要不要去泰國拿東西，後來被告就叫伊將
      護照、身分證、照片交給他，因為伊護照過期，被告就說
      要幫伊辦理，被告有給伊一萬元，另在出發當日是被告載
      伊到臺中火車站附近統聯客運車站，在該處甲○○有交給
      伊一萬五千元，後來是伊自己坐車到桃園機場，在統聯車
      站時甲○○另外有交給伊一個塑膠袋，內有手機、一張紙
      ，而紙上有記載泰國聯絡電話，到泰國回臺前一晚伊有聯
      絡對方，對方叫伊到某酒店七樓房間拿東西，伊進去後就
      看到甲○○，但沒有看到被告，伊拿到皮箱就回飯店將伊
      物品放入該只皮箱內等語（見九十八年度偵字第一二號卷
      第六八、六九頁），及於原審審理證稱：去泰國帶東西是
      被告知道伊缺錢而要伊去的，說是要介紹伊一個賺錢機會
      ，去泰國的護照是被告處理的，又所帶回的東西當時沒有
      約定帶回來要交給誰，但是甲○○有交給伊一支手機，裡
      面有電話號碼回臺灣後可以打出去，而甲○○交給伊手機
      時，被告當時也在場，伊到機場出發時才從旅行團領隊取
      得證件，至於酬勞部分是在被告住處商議的等情（見原審
      卷第八一頁反面、第八二頁正面、第八三頁正面）；並與
      證人甲○○於警詢時供認：伊於回國後被海關搜身就知道
      在泰國交行李一事出事了，伊是因為透過電子遊藝場結識
      的朋友從中認識另外一位友人，該友人要伊幫忙找人出國
      ，伊再自行前往泰國，與當地泰國人聯絡，將當地泰國人
      交付的行李箱再轉交給由伊安排出國的人帶回臺灣，伊的
      代價是五萬元，而帶行李的人代價是二十萬元，該友人請
      伊找四個人出國，一個人機票、零用錢是四萬元，連伊出
      國的部分是二十萬元，這些錢都是該友人出的，丙○○是
      被告安排給伊，且被告有把丙○○護照交給伊，而伊給丙○○的零用金也是透過被告交給丙○○，丙○○前往泰國
      的行程，是伊前往旅行社辦理的，而於九十七年六月二十
      二日凌晨被告有搭載丙○○前往臺中火車站之統聯車站，
      伊確實有交給丙○○塑膠袋，且袋內有手機，手機內有輸
      入回臺開機聯絡使用的電話號碼，另外還有一張寫有泰國
      聯絡電話及寫有泰國酒店店名、地址、電話的紙條，要丙○○到泰國最後一天要回臺灣時，依紙條上所載電話聯絡
      ，然後伊與被告、丙○○三人一同吃早餐後，伊就告訴丙○○搭車到機場第一航廈下車，到第１０Ｂ櫃臺找可樂旅
      行團等語（見九十八年度偵字第四七三二號偵查卷第十頁
      反面、第十一頁正面、反面、第十二頁）明確；復與證人
      甲○○於檢察官偵訊時供稱：伊要被告介紹人出國旅遊，
      且幫忙自國外帶行李回來，丙○○護照是被告交給伊，如
      果有拿行李箱回來就有二十萬元的代價，伊有交給乙○○
      旅費一萬元轉交給丙○○，伊是跟被告說一人代價二十萬
      元，但是被告如何轉達給丙○○伊並不清楚等語（見九十
      八年度偵字第四七三二號偵查卷第一三八、一三九頁）相
      符；且與證人即臺中市全球國際旅行社票務人員賴依如迭
      於警詢及偵查中證述：伊有承辦丙○○前往泰國旅行之行
      程規劃，於九十七年六月十八日甲○○有來伊工作的旅行
      社，問伊最快前往泰國的團體，並指定要坐中華航空公司
      班機，伊有提供二個泰國行程供其參考，後來甲○○決定
      精品泰國天使劇六日行程，並拿出丙○○名義的護照、身
      分證及照片給伊辦理，後來伊就將上開資料再轉交給康福
      旅行社併團處理前往泰國行程，當時丙○○本人沒到，而
      團費是由甲○○支付的一節（見九十八年度偵字第一二號
      偵查卷第二九、二九之一、第六二頁）互核吻合；且有旅
      行業代收辦理出國規費證明單、精品泰國天使夢幻劇六日
      行程表各一份存卷可參，並有自共犯丙○○身上查獲由共
      犯甲○○所交付之行動電話一支扣案足資佐證；再佐以證
      人甲○○於本院審理時證稱：曾在被告的租屋處告知丙○○去泰國帶物品回來可獲得報酬十幾萬元等語（見本院九
      十八年十月二十九日審判程序筆錄第五頁），核與證人丙○○在原審審理時證稱報酬是在被告住處說的相符，堪認
      甲○○與被告間共同謀議自泰國運輸毒品回臺之細節，再
      由被告居中介紹丙○○擔任運輸要角，且為丙○○代辦護
      照手續，交由甲○○辦理出國團體旅行事宜，並於搭機出
      國當日載送丙○○與甲○○會合，甲○○另行前往泰國向
      當地毒梟取貨，再交付藏有毒品之行李箱予丙○○，由丙○○搭機以託運上開行李方式，運輸第一級毒品、第二級
      毒品入臺，是被告與共犯甲○○、丙○○間顯有事前謀議
      及角色分工，而共同參與本案運輸第一級毒品、第二級毒
      品犯行至明，被告辯護人辯稱被告應僅成立幫助犯乙節，
      尚非可採。
（三）被告雖辯稱：其僅係介紹丙○○予甲○○到泰國跑單幫，
      幫忙帶寶石跟古物回臺，並不知道係運輸毒品，伊交給丙○○的一萬元，是丙○○透過伊向甲○○借支的云云，然
      被告於警詢時自承：於九十七年四月二十六日伊有前往泰
      國，甲○○本來安排伊前往泰國攜帶毒品回國，在泰國甲○○有拿毒品要伊帶回來，伊沒有答應，當時只有伊自己
      一個人跟團前往，甲○○另行前往，因為伊在臺灣就後悔
      並拒絕，伊知道丙○○是甲○○安排前往泰國，伊確定丙○○帶的是毒品；當初甲○○到台中住處叫伊幫忙找缺錢
      的人頭，當時丙○○缺錢，也在場，事後丙○○說他有意
      願，伊就介紹丙○○給甲○○認識，並私下告訴丙○○這
      很危險要考慮清楚；在丙○○被查獲第二天，甲○○有來
      找伊，伊問甲○○要如何處理，甲○○說要問他的上手，
      之後甲○○就失蹤，找不到人也無法聯絡等語（見九十八
      年度偵字第一二號偵查卷第一○五頁正面、反面、第五－
      １頁）。被告既自承九十七年四月間曾受甲○○之邀約，
      委託其前往泰國帶毒品返臺，其應知悉此次甲○○尋覓前
      往泰國帶貨返臺者，亦係以相同方式運輸毒品；再者，若
      果被告不知甲○○交給丙○○運輸之物是毒品，豈會介紹
      丙○○「賺錢機會」，卻又私下告訴丙○○「這很危險要
      考慮清楚」等語；況泰國、緬甸及中南半島金三角等地為
      毒販輸出海洛因或甲基安非他命等毒品之處，為眾所皆知
      之事，而將毒品夾藏於行李箱內層以矇混通關，復為國際
      販毒集團常用之方式，參以丙○○本次報酬依甲○○供稱
      高達十幾萬元，且又獲得免費赴泰國旅遊之利益，以被告
      將年屆五十歲之社會歷練、經驗及判斷力，其對甲○○安
      排丙○○前往泰國係從事運輸走私價值不菲之海洛因及甲
      基安非他命毒品等節，實難諉為不知，益徵被告自甲○○
      委託其尋覓擔任前往泰國運輸角色時，即知悉所尋覓對象
      乃為甲○○運輸毒品返臺之用，且其亦積極居中介紹丙○○予甲○○認識，並搭載丙○○前往臺中火車站旁統聯客
      運車站與甲○○會合取得在泰國及返臺後之聯絡工具、電
      話，是被告主觀上始終係出於共同運輸第一級毒品、第二
      級毒品之主觀犯意，而為本案之犯罪參與甚明。雖證人丙○○於本院審理時附和被告，而陳稱：被告交付之一萬元
      係向甲○○借的，作為出國買衣服製裝費用，且甲○○並
      沒有說要還等語，然丙○○既無工作失業中，豈會借錢購
      買昂貴衣服出國跑單幫，況丙○○於案發前並不認識甲○○，則甲○○豈會任意借錢給並不熟識之人，又未約定還
      款期限，在在均與常情有違，是被告所交付之一萬元，確
      係甲○○與被告先行給付丙○○作為出國之零用金，實則
      為運輸毒品之報酬，允無疑義，綜上各情觀之，被告辯稱
      以為丙○○僅係前往泰國帶寶石、古物返臺云云，顯係規
      避運輸毒品重罪所為脫罪之詞，難以採信。
（四）綜上，被告前開所辯，均屬犯後卸責之詞，不足憑採，本
      案事證已臻明確，被告犯行洵堪認定，應予依法論科。
二、按海洛因、甲基安非他命分別為毒品危害防制條例第二條第
    二項第一款、第二款規定之第一級毒品、第二級毒品，且均
    係行政院依懲治走私條例第二條第四項公告之「管制物品及
    其數額」甲項第欲款所列之管制進出口物品。次按懲治走私
    條例第二條第喔項所謂私運管制物品進口，係指由國外或自
    大陸地區私運管制物品，進入臺灣地區而言；輸入之既遂與
    未遂，又以是否已進入國界為標準；而運輸毒品罪祇以所運
    輸之毒品已實施運送為已足，並非以運抵目的地為犯罪完成
    之要件，區別該罪既遂或未遂，應以已否起運為準，既已起
    運，構成該罪之輸送行為即已完成，不以抵達目的地為既遂
    條件（九十五年度台上字第二九八號判決參照）。核被告所
    為，係犯毒品危害防制條例第四條第一項之運輸第一級毒品
    罪、同條例第四條第二項之運輸第二級毒品罪、懲治走私條
    例第二條第一項之私運管制物品進口罪。被告持有第一級毒
    品海洛因、第二級毒品甲基安非他命之低度行為，均為運輸
    之高度行為所吸收，均不另論罪。被告私運管制進口之海洛
    因及甲基安非他命毒品進口，係以一行為觸犯前開三罪名，
    為想像競合犯，應依刑法第五十五條前段規定，從一重之運
    輸第一級毒品罪處斷。
三、次按共同正犯之意思聯絡，不限於事前有所協議，其於行為
    當時，基於相互之認識，以共同犯罪之意思參與者，亦無礙
    於共同正犯之成立（七十三年台上字第一八八六號判例意旨
    參照）。被告接受甲○○所託代為尋覓前往泰國運輸毒品入
    臺之交通要角，並在其租屋處取得丙○○之同意，由丙○○
    前去泰國攜回毒品，並先行給付部分報酬一萬元，且於前往
    泰國當日被告又駕駛車輛搭載丙○○前去統聯客運車站內與
    甲○○碰面，再由甲○○交付一萬五千元之前金、供聯絡所
    用之行動電話等物，供丙○○到達泰國與甲○○接頭使用，
    再依甲○○指示前往指定酒店房號拿取藏有海洛因、甲基安
    非他命等毒品後私運回臺，顯然被告負責中間聯絡，共犯甲○○負責前往泰國接洽毒梟、張羅毒品，而再由共犯丙○○
    負責運輸回臺，足認其等三人就本件運輸及私運毒品犯行間
    ，有犯意聯絡與行為分擔，應為共同正犯。
四、臺灣桃園地方法院檢察署檢察官於九十八年四月二十四日以
    桃檢玲來九八偵四七三二字第三二七二一號函請原審併辦被
    告參與丙○○運輸第一級毒品及第二級毒品部分，與本案被
    告業經起訴並經本院認定有罪之犯罪事實相同，自應由本院
    併予審理、判決。
五、原審因予論罪科刑，固非無見。惟查：(1)毒品危害防制條例
    第四條、第十一條、第十一之一、第十七條、第二十條、第
    二十五條，業於九十八年五月二十日以華總一義字第○九八
    ○○一二五一四一號修正公布，依同條例第三十六條規定，
    修正條文自公布後六個月施行。此有法務部九十八年六月八
    日法檢字第0980802279號函可參，原判決認上開修正條文，
    自公布日起算至第三日發生效力，容有誤會。(2)又共犯丙○○本件運輸毒品犯罪所得二萬五千元並未扣案，原判決第十
    六頁第八行亦同此認定，然卻於主文中記載「扣於另案」，
    亦有未洽。被告上訴意旨雖未指摘及此，惟原判決既有上開
    可議，要屬無可維持，應由本院將原判決撤銷改判。
六、被告所犯運輸毒品罪，其罪質及惡性原本不輕，且犯罪後又
    否認犯行，惟其僅屬居中介紹交通運輸者之媒介角色，尚非
    居於幕後策劃之主要人員，其並無實際獲得相當利潤，相較
    運輸本件毒品可能獲得之不法利益而言，無從比擬，換言之
    ，在本件運輸毒品之犯罪結構中，被告處於下層之地位，具
    有相當之可代替性，而其到案後雖否認犯行，然此畢竟為人
    性之自然，其復僅有一次參與毒品運輸走私犯行，佐以扣案
    之第一級毒品海洛因淨重雖達二千七百九十六點三一公克，
    但幸未流入市面即遭查獲，對國人身心健康尚未造成戕害，
    衡諸上揭犯罪情狀，對比共犯甲○○甚至其背後之販毒集團
    成員，再對照運輸第一級毒品罪之法定刑為「死刑或無期徒
    刑」，幾無視被告在本案整體犯罪結構中之角色或重要性，
    在量刑上並無斟酌轉圜之餘地，因認縱然對被告科以前揭最
    輕之無期徒刑，其結果令被告與社會長久隔離，尚失之過重
    ，依社會一般人客觀之看法，其情尚堪憫恕，爰就其所犯運
    輸第一級毒品罪部分認宜依刑法第五十九條之規定，減輕其
    刑，至於其餘罪名並無上揭難以量刑之情形，無需適用前引
    法條減刑，併予敘明。
七、爰審酌被告平日素行尚可，有本院被告前案紀錄表一份可查
    ，其明知共犯甲○○係委託其代為尋覓有意願前往泰國攜帶
    毒品返臺者，仍任意居中介紹其租屋處室友丙○○擔任本案
    運輸毒品角色予甲○○，將嚴重危害國人身心健康之海洛因
    及甲基安非他命毒品運輸私運來臺，無視於政府反毒決心，
    且所運輸毒品之數量非微，且犯後始終否認犯行，然念及其
    於本次犯罪中僅係媒介之下層地位，且幸因司法警察人員及
    時查獲而未能造成重大危害等一切情狀，量處有期徒刑十八
    年，以示警懲。
八、沒收銷燬及沒收部分：
（一）扣案如附表一編號一、二所示之海洛因及甲基安非他命，
      分屬毒品危害防制條例第二條第二項第一款、第二款所管
      制之第一級毒品、第二級毒品，應依毒品危害防制條例第
      十八條第一項前段之規定沒收銷燬之。
（二）再按刑法第三十八條第三項係規定「犯人」所有供犯罪所
      用之物，得宣告沒收，並非規定屬「被告」所有之物，始
      得宣告沒收，而共同正犯於意思聯絡範圍內，組成一共犯
      團體，團體中之任何成員均為「犯人」，供犯罪所用之物
      ，只要屬於「犯人」所有，均得宣告沒收，不以必屬於本
      件被告所有者為限（參照最高法院九十二年度台上字第七
      八七號判決），此即刑法學理上「共犯連帶沒收」理論，
      是數人共同犯罪之情形時，就因犯罪依法沒收之物，不論
      究係為共犯何人所有，就各共犯之判決均應宣告沒收之從
      刑至明。經查：扣案如附表二編號一所示之供前開海洛因
      包裝用之外包裝袋二十一個及供前開甲基安非他命包裝用
      之外包裝一個，依前揭法務部調查局鑑定書載有上開供包
      裝海洛因之外包裝袋二十一個，空包裝總重七十九點四九
      公克，而供前開甲基安非他命包裝之外包裝袋之內容物又
      係甲基安非他命藥丸等情以觀，足認前開供第一級毒品海
      洛因或第二級毒品甲基安非他命包裝用之外包裝袋共計二
      十二個，均可分別與其內容物分離，而外包裝袋主要作用
      在於包裹毒品，防其裸露、潮濕，便於被告攜帶及運輸毒
      品之用，又扣案如附表二編號二所示行李箱一個，亦屬供
      本案以空運運送方式運輸第一級毒品及第二級毒品，而藏
      放前開毒品之用；至於共犯甲○○所交付予丙○○以供返
      臺後聯絡使用之門號為0000000000號行動電話
      一具，因被告於遭查獲後仍經警指示持以聯絡甲○○，有
      九十七年八月四日調查筆錄附於偵查卷可稽，堪認已扣案
      ，且因該行動電話乃係供共犯甲○○與共犯丙○○間聯絡
      運輸毒品事宜所用之物，故如附表二所示毒品之外包裝袋
      二十二個、行李箱一個、行動電話一具等物均係屬共犯甲○○所有，則揆之前開最高法院判決意旨及說明，仍應均
      依毒品危害防制條例第十九條第一項前段之規定，在被告
      主文從刑下均宣告沒收之。至上開行動電話內附ＳＩＭ卡
      雖係門號聲請人即消費者所有，退租或拆機均不需繳回，
      然該門號之申請人為董淑宜，有電信資料查詢結果在卷，
      且依卷內事證觀之，亦無從認定董淑宜確為本件運輸毒品
      犯罪之共犯，則因該ＳＩＭ卡並非被告或其共犯所有之物
      ，爰不予宣告沒收，附此敘明。
（三）又按毒品危害防制條例第十九條第一項固規定『犯第四條
      至第九條、第十二條、第十三條或第十四條第一項、第二
      項之罪者，其供犯罪所用或因犯罪所得之財物，均沒收之
      ，如全部或一部不能沒收時，追徵其價額或以其財產抵償
      之』。但共同正犯之犯罪所得為現款時，因係合併計算，
      且於全部或一部不能沒收時，以其財產抵償之，為避免執
      行時發生重複沒收、抵償之情形，故各共同正犯之間係採
      連帶沒收主義，於裁判時僅諭知連帶沒收，不得就全體共
      同正犯之總所得，對各該共同正犯分別重複諭知沒收。原
      判決就本件販賣毒品所得八千元及五千元，未分別諭知由
      共同正犯『連帶』沒收，而僅諭知『沒收之』，自有未合
      （最高法院九十七年度臺上字第一六四○號判決意旨參照
      ，另最高法院九十七年度臺上字第一四七八、一四九五、
      一九九六號判決均同此見解）。且按毒品危害防制條例第
      十九條，係採義務沒收主義，故運輸毒品所得之金錢，如
      能認定確係運輸毒品所得之款項，均應宣告沒收，不以當
      場搜獲扣押者為限（最高法院九十三年台上字第三六七○
      號判決意旨參照），是運輸毒品所得之金錢，無論已否扣
      案，如仍屬存在，即應依法沒收。查被告及共犯甲○○分
      別交付共犯丙○○部分報酬一萬元、一萬五千元一情，均
      據本院認定如前，是該筆款項應屬共犯丙○○運輸毒品所
      得之財物，縱未扣案，既無證據證明已不存在，仍應依毒
      品危害防制條例第十九條第一項宣告沒收之，然因未經扣
      案，爰依該項規定及上開最高法院判決意旨，如全部或一
      部不能沒收時，以被告之財產抵償之，其中連帶沒收部分
      若對被告或共犯甲○○、丙○○其中之一人已為沒收或抵
      償財物時，就已沒收或抵償之部分，另一人即免除責任。
      又被告、甲○○固應允給付事成報酬予丙○○，然此部分
      尚未實際支付或取得，並非屬被告或共犯犯罪所得，自無
      庸諭知沒收。
（四）另本案所扣行動電話三支、記事本二本及ＳＩＭ卡四枚等
      物，依卷內證據無從顯示與本案犯罪有何關聯，且均非屬
      違禁物，均無從宣告沒收，附此敘明。
九、末查，臺灣桃園地方法院檢察署檢察官於九十八年四月二十
    四日以桃檢玲來九十八偵四七三二字第三二七二一號函請原
    審就被告與甲○○共同謀議，由被告與鄭凱義聯繫，並邀約
    鄭凱義前往泰國運輸毒品海洛因、甲基安非他命入境臺灣乙
    節予以併案審理部分，業經原審審理結果認該部分併案內容
    與本案論罪科刑無任何裁判上一罪關係或同一案件關係，無
    從併辦，已退由承辦檢察官另行偵辦，併予敘明。
據上論斷，應依刑事訴訟法第三百六十九條第一項前段、第三百
六十四條、第二百九十九條第一項前段，毒品危害防制條例第四
條第一項、第二項、第十八條第一項前段、第十九條第一項前段
，懲治走私條例第二條第一項、第十一條，刑法第十一條前段、
第二十八條、第五十五條、第五十九條，判決如主文。
本案經檢察官孫冀薇到庭執行職務。
中    華    民    國    98    年    11    月    12    日
                  刑事第十九庭審判長法  官  葉騰瑞
                                    法  官  潘翠雪
                                    法  官  彭政章
以上正本證明與原本無異。
如不服本判決，應於收受送達後10日內向本院提出上訴書狀，其
未敘述上訴之理由者並得於提起上訴後10日內向本院補提理由書
（均須按他造當事人之人數附繕本）「切勿逕送上級法院」。
                                    書記官  杜宜寧
中    華    民    國    98    年    11    月    12    日
附表一：
┌───┬───────┬───────────────────────┐
│ 編號 │  物品名稱    │                   數  量                     │
├───┼───────┼───────────────────────┤
│  一  │第一級毒品海洛│合計淨重二千七百九十六點三一公克，純度百分之七│
│      │因            │十八點三八，純質淨重二千一百九十一點七五公克不│
│      │              │含包裝袋。                                    │
├───┼───────┼───────────────────────┤
│  二  │第二級毒品甲基│二十五粒，淨重二點二八七九公克，取樣零點零九零│
│      │安非他命      │二公克鑑定用罄，餘二點一九七七公克。          │
└───┴───────┴───────────────────────┘
附表二：
┌───┬───────┬───────────────────────┐
│ 編號 │  物品名稱    │                   數  量                     │
├───┼───────┼───────────────────────┤
│  一  │包裝袋        │二十二個（即供附表一編號一所示海洛因包裝用之二│
│      │              │十一個包裝袋及供附表一編號二所示甲基安非他命包│
│      │              │裝用之包裝袋一個）                            │
├───┼───────┼───────────────────────┤
│  二  │行李箱        │一只                                          │
├───┼───────┼───────────────────────┤
│  三  │行動電話（門號│一具（不含ＳＩＭ卡）                          │
│      │為○九三八二三│                                              │
│      │五○二四號）  │                                              │
└───┴───────┴───────────────────────┘
附表三：
┌───┬───────┬───────────────────────┐
│ 編號 │  物品名稱    │                    數  量                    │
├───┼───────┼───────────────────────┤
│  一  │共犯丙○○運輸│新臺幣二萬五千元（含乙○○所交付之一萬元及成建│
│      │毒品所得      │祥所交付之一萬五千元）                        │
└───┴───────┴───────────────────────┘
附錄：本案論罪科刑法條全文
論罪科刑法條：
毒品危害防制條例第四條
製造、運輸、販賣第一級毒品者，處死刑或無期徒刑；處無期徒
刑者，得併科新臺幣一千萬元以下罰金。
製造、運輸、販賣第二級毒品者，處無期徒刑或七年以上有期徒
刑，得併科新臺幣七百萬元以下罰金。
懲治走私條例第二條
私運管制物品進口、出口逾公告數額者，處七年以下有期徒刑，
得併科新臺幣三百萬元以下罰金。
前項之未遂犯罰之。
第一項所稱管制物品及其數額，由行政院公告之。


司法院資訊處製作；財團法人民間司法改革基金會備份。
